【裁判字號】    89,易,775
【裁判日期】    891017
【裁判案由】    傷害等
【裁判全文】
臺灣士林地方法院刑事判決                          八十九年度易字第七七五號
    公  訴  人  臺灣士林地方法院檢察署檢察官
    被      告  戊○○
    選任辯護人  吳宏城
                方錦源
右列被告因妨害名譽案件，經檢察官聲請簡易判決處刑（八十九年度偵字第三六四號
），本院認不得以簡易判決處刑，改用通常程序審理並判決如左：
    主  文
戊○○無罪。
    理  由
一、本件公訴意旨略以：被告戊○○與丙○○原為夫妻關係，育有三名子女，現已離
    異。緣丙○○偕同被害人即其堂妹丁○○於民國八十八年十月三十日下午七時三
    十分許，前往被告位於臺北市大同區○○○路二二五巷三弄十七號七樓住處欲探
    望並帶走該三名子女，而與被告之母己○○○、被告之妹辛○○發生口角爭執並
    互相推擠，嗣丁○○於同年十一月一日下午七時許向臺北市政府警察局大同分局
    民族派出所（以下簡稱民族派出所）提出己○○○、辛○○之傷害告訴，經警通
    知上開關係人前往製作筆錄，被告竟於同日下午七時三十分許，基於公然侮辱之
    犯意，於民族派出所偵訊室內以臺語「三八雞」辱罵被害人，因認被告涉有刑法
    第三百零九條第一項之公然侮辱罪嫌云云。
二、訊據被告戊○○固不否認於上開時、地口出臺語「三八雞」之語，惟堅決否認有
    何公然侮辱告訴人之犯意，辯稱伊當時是在民族派出所地下室之偵訊室內對其前
    妻丙○○說話，該處並非任何人均可任意進入之公開場合，且伊是要丙○○找一
    位長輩來處理，不要聽這個「三八雞」的話，並無辱罵告訴人之意等語。
三、按犯罪事實應依證據認定之，無證據不得推定其犯罪事實；又不能證明被告犯罪
    者，即應諭知無罪之判決，刑事訴訟法第一百五十四條、第三百零一條第一項分
    別定有明文。本件公訴人認被告戊○○涉有公然侮辱罪嫌，無非以上揭事實，業
    據告訴人丁○○指訴、證人丙○○證述訴明確，且經公訴人勘驗當日錄音帶結果
    無訛，製有勘驗筆錄一份，復有錄音帶一捲暨譯文等資為依據。然按刑法上公然
    侮辱罪中之「公然」係指不特定人或多數人得以共見共聞之狀態，雖不以實際上
    果以共見或共聞為必要，惟仍須在事實上有不特定人或多數人得以共見共聞之狀
    況始足當之。就其中所謂「多數人」係指人數眾多，非經相當時間之分辨，難以
    計數者而言，包括特定之多數人在內，惟其人數，應視立法意旨及實際情形已否
    達於公然之程度而定（司法院二十九年院字第二○三三號解釋、司法院大法官會
    議釋字第一四五號解釋參照）。另按刑事訴訟法第二百四十五條第一項明定「偵
    查不公開之」，此項原則應為各檢察、司法警察機關所遵守，司法警察在偵查程
    序所進行之訊問，依法均不公開，僅司法警察、雙方當事人、辯護人得在場，則
    犯罪嫌疑人或告訴人在警察機關偵訊室內所為之任何舉動，並無對不特定人或多
    數人公開之虞，亦無所謂不特定人或多數人得以共見共聞之情狀，故在警察機關
    內偵訊中所為之侮辱行為，縱犯罪嫌疑人、關係人或告訴人有多數，因並不符合
    「公然」之法定要件，即無由成立刑法三百零九條第一項之公然侮辱罪。經查，
    本件告訴人指訴被告係於民族派出所充作偵訊室之會議室內口出上開言語，斯時
    承辦警員刻正進行偵查程序並製作筆錄，除負責訊問之警員甲○○外，在場者僅
    有告訴人、丙○○、被告及其父庚○○等四人一節（詳本院八十九年九月十九日
    訊問筆錄），亦不為告訴人否認，則縱告訴人所言屬實，被告確有辱罵告訴人之
    行為，本諸偵查不公開之原則，在該處所為之行為並不符合刑法公然侮辱罪中「
    公然」之要件，即不成立該罪。此外復查無其他積極證據足資證明被告有公訴意
    旨所指之公然侮辱犯行，揆諸首開說明，被告犯罪尚屬不能證明，應為無罪之諭
    知。
四、末按私人違法取得之證據是否具有審判上之證據能力，尚難一概而論，應視取得
    之方法及是否針對重大犯罪為之，判斷是否符合憲法上之比例原則而定。本件被
    告雖認告訴人提出之錄音帶係無故以錄音紀錄他人非公開之談話，顯係違法取得
    之證據，不得採為證據等語，惟因被告之行為與刑法上公然侮辱罪之要件有間，
    已如前述，該錄音帶是否具有證據能力，自無再行審究之必要，併此敘明。
五、臺灣板橋地方法院檢察署於八十九年七月二十五日以板檢吉良八九偵字第一三五
    四八號函檢送該署八十九年度偵字第一三五四八號案件，其併案審理之意旨雖以
    ：被告戊○○另於八十九年六月二十三日在臺灣板橋地方法院檢察署偵查庭外，
    公然辱罵乙○○為「敗家子」，因涉有公然侮辱罪嫌，與本案起訴部分有連續犯
    之裁判上一罪之關係，請求併案審理等語。惟被告戊○○前揭起訴部分，既經本
    院諭知無罪之判決，顯與上開請求併辦部分無連續犯之裁判上一罪之關係可言，
    而該併辦部分復未經檢察官提起公訴，本院自無從加以審理，應退由檢察官依法
    處理，附此敘明。
據上論斷，應依刑事訴訟法第四百五十二條、第三百零一條第一項，判決如主文。
本案經檢察官張熙懷到庭執行職務。
中     華     民     國     八 十 九     年     十     月     十 七     日
                                  臺灣士林地方法院刑事第一庭
                                      法  官  彭  幸  鳴
如不服本判決，應於判決送達後十日內，向本院提出上訴狀。


司法院資訊處製作；財團法人民間司法改革基金會備份。
